臺灣臺北地方法院民事判決　　　　　　　100年度訴字第354號
原　　　告　杜義凱
被　　　告　良亞實業股份有限公司
法定代理人　詹麗英
　　　　　　辛朝忠
　　　　　　蔡朝根
上列當事人間確認董事委任關係不存在事件，本院於民國100年
3月24日言詞辯論終結，判決如下：
    主  文
確認原告與被告間之董事委任關係不存在。
訴訟費用由被告負擔。
    事實及理由
壹、程序方面
一、按公司之清算，以董事為清算人，清算人於執行職務範圍內
    ，亦屬公司負責人；惟關於公司與董事間訴訟，除法律另有
    規定外，則由監察人或股東會所選任之人代表公司為訴訟。
    公司法第322條第1項前段、第8條第2項及第213條亦分別定
    有明文。又按於清算中，若有對董事提起訴訟之必要，因公
    司股東會與監察人依然存續，對董事之訴訟依法仍應由監察
    人或股東會所選任之人代表公司為之，始為適法（最高法院
    94年度台上字第230號判決意旨參照）。經查，被告良亞實
    業股份有限公司前於民國84年7月28日向主管機關臺灣省政
    府建設廳申請解散登記，並經核准登記在案，此有本院依職
    權調閱良亞公司案卷可稽，揆諸上開說明，即應行清算程序
    ，且因本件係屬董事與公司間之訴訟，故應以被告公司之監
    察人詹麗英、辛朝忠、蔡朝根代表被告為之，合先敘明。
二、按確認之訴，倘當事人一方因法律關係之存在與否不明確，
    致其在私法上之地位有受侵害之危險，而此危險得以確認判
    決除去者，依法均得提起，此觀民事訴訟法第247 條規定甚
    明。又確認法律關係成立或不成立之訴，固以確認現在之法
    律關係為限，但過去不成立之法律關係，延至目前仍繼續不
    存在時，仍不失為現在之法律關係。如對於該法律關係存在
    與否，有即受確認判決之法律上利益者，自非不得對之確認
    之訴。經查，本件依被告公司變更登記表所示，原告為被告
    公司之董事，惟原告主張其非被告公司之董事，則原告與被
    告公司間董事委任關係之存否即屬不明確，且原告主觀上認
    其在法律上之地位有不安之狀態存在，而此種不安之狀態，
    確能以確認判決將之除去，是本件原告所提起之確認之訴有
    確認利益甚明。
貳、實體方面
一、原告起訴主張：被告公司於81年11月3日經主管機關核准設
    立，幾經公司變更登記後，於84年1月10日變更董事為原告
    、詹陳香、洪蔡金鳳、辛賴娘、詹明塘等5人，迄至84年7月
    28日解散登記後，原告竟接獲法務部行政執行署板橋執行處
    函，要求原告前往報告財產狀況或其它必要陳述，否則將依
    法限制住居或聲請法院裁定拘提管收等語，惟原告從未同意
    擔任被告公司之董事，且84年1月10日變更董事之董事會簽
    到簿及董事願任同意書上原告之簽名，均非原告親筆簽名，
    原告更從未涉入被告公司之經營管理業務，被告公司是訴外
    人蔡朝茂自行開設之公司，原告以前曾與蔡朝茂一起開設安
    盛混凝土股份有限公司，因此蔡朝茂有原告的身分證件，得
    以將原告辦理為被告公司之董事，是以原告與被告間自始、
    確定、當然無成立董事委任關係，為此依民事訴訟法第247
    條第1項規定，提起本件訴訟等語，並聲明：確認原告與被
    告間董事委任關係不存在。
二、被告法定代理人到庭表示同意原告之請求而為認諾。
三、按當事人於言詞辯論時為訴訟標的之認諾者，應本於其認諾
    為該當事人敗訴之判決，民事訴訟法第384條定有明文。復
    按被告既於言詞辯論時為訴訟標的之認諾，法院即應不調查
    原告所主張為訴訟標的之法律關係是否果屬存在，而以認諾
    為該被告敗訴之判決基礎，有最高法院45年臺上字第31號判
    例參照。經查，本件原告訴請確認與被告間之董事委任關係
    不存在，既為被告法定代理人於100年3月24日言詞辯論時表
    示同意原告之請求，並為認諾在案，揆諸前揭說明，本院就
    原告此部分之請求，自應本於被告之認諾為其敗訴之判決。
四、從而，原告訴請確認與被告間董事委任關係不存在，為有理
    由，應予准許。
五、據上論結，原告之訴為有理由，依民事訴訟法第78條，判決
    如主文。
中    華    民    國   100    年    3     月    31    日
                  民事第七庭  審判長法  官  陶亞琴
                                    法  官  蘇嘉豐
                                    法  官  楊蕙芬
以上正本係照原本作成。
如對本判決上訴，須於判決送達後20日內向本院提出上訴狀。如
委任律師提起上訴者，應一併繳納上訴審裁判費。
中    華    民    國   100    年    3     月    31    日
                                    書記官  陳彥樺